【裁判字號】    95,易,2449
【裁判日期】    970109
【裁判案由】    侵占
【裁判全文】
臺灣高雄地方法院刑事判決              95年度易字第2449號
    公  訴  人  臺灣高雄地方法院檢察署檢察官
    被      告  甲○○
上列被告因侵占案件，經檢察官提起公訴（95年度調偵字第1038
號），本院判決如下：
 主    文
甲○○無罪。
    理    由
一、起訴意旨略以：被告甲○○與被告丙○○（業經本院通緝中
    ），共同基於侵占之犯意聯絡，於民國94年10月24日，被告
    甲○○與丙○○共同向大世界不動產顧問有限公司（下稱大
    世界公司）承租坐落高雄市前鎮區○○○路8 號26樓之2 處
    之房屋（下稱本件房屋），由被告甲○○、丙○○分別擔任
    承租人及連帶保證人，租得本件房屋及屋內之辦公桌3 張、
    椅子2 張及OA辦公椅29張等物，約定租期1 年，於退租時需
    將上開承租本件房屋及屋內附屬桌椅一併返還出租人。詎被
    告丙○○、甲○○2 人竟於95年1 月12日終止租約時，將上
    開因承租而持有之辦公桌3 張、椅子2 張及OA辦公椅29張等
    物侵占入己，未予返還出租人大世界公司，屢經大世界公司
    催討迄今仍藉故拖延拒不返還。因認被告甲○○涉犯刑法第
    335 條第1項之侵占罪嫌云云。
二、按犯罪事實應依證據認定之，無證據不得認定犯罪事實。不
    能證明被告犯罪者，應諭知無罪之判決，刑事訴訟法第154
    條第2 項、第301 條第1 項分別定有明文。又同法第161 條
    第1 項並規定：檢察官就被告犯罪事實，應負舉證責任，並
    指出證明之方法。因此，檢察官對於起訴之犯罪事實，應負
    提出證據及說服法院之實質舉證責任。倘其所提出之證據，
    不足為被告有罪之積極證明，或其指出證明之方法，無從說
    服法院以形成被告有罪之心證，基於無罪推定之原則，自應
    為被告無罪判決之諭知（最高法院92年度台上字第128 號判
    例意旨參考）。再按告訴人之告訴，係以使被告受刑事訴追
    為目的，是其陳述是否與事實相符，仍應調查其他證據以資
    審認，最高法院52年台上字第1300號判例意旨參照。
三、公訴人認被告甲○○涉有上開罪嫌，無非係以證人即告訴代
    表人潘丁○○之證述、證人戊○○之證述、本件房屋之租賃
    契約書、終止租賃契約書影本各1 份為其論據。訊據被告甲○○堅詞否認有何上開犯行，辯稱：我雖係本件房屋之租賃
    契約上之承租人，然本件房屋實際上係被告丙○○要租，租
    金也是丙○○支付，因為簽約當日只有我帶身分證，始以我
    名義作承租人等語。經查：
（一）被告甲○○辯稱本件房屋實際上係丙○○要承租使用，其
      僅為名義上之承租人乙節，業經證人戊○○於本院審理中
      結證稱：本件房屋出租過程最剛開始是丙○○跟我接洽，
      他們一群人來看房子，帶頭的是丙○○，因為簽約要身分
      證，就由甲○○出來代表簽約等語（見本院卷第70頁）；
      於偵查中結證稱：我有幫甲○○、丙○○承租本件房屋，
      一開始是丙○○先過來，後來甲○○也有來，因為甲○○
      有帶證件，所以為承租人，丙○○沒帶證件就當保證人，
      當場由丙○○將押金以現金方式交付潘丁○○等語（見95
      年度他字第4618號卷第45頁）。證人戊○○身為本件房屋
      出租過程之仲介，對本件房屋何以由被告甲○○擔任承租
      人之因當無甘冒偽證風險為不實之證述，證人戊○○上開
      所述應可採信。依證人戊○○上開所述，本件房屋出租過
      程中，一開始均由同案被告丙○○出面接洽本件房屋租賃
      事宜，而簽約時亦由同案被告丙○○以現金支付押金與出
      租人，倘同案被告丙○○非實際欲承租並使用本件房屋之
      人，何以丙○○會負責與仲介戊○○接洽並擔任交付押金
      之人，顯見同案被告丙○○應係本件房屋實際上之承租人
      無訛，僅因同案被告丙○○於簽約當日未帶身分證件，以
      致於租賃契約上之承租人乃暫由當時有身分證之被告甲○○擔任，被告甲○○上開所辯應屬可採。
（二）被告甲○○僅為本件房屋名義上之承租人，前已敘明，則
      本件房屋出租後實際上非由被告甲○○使用，本件房屋所
      附帶之桌、椅等物亦非由被告甲○○所實際支配，尚難謂
      被告甲○○對本件房屋內之桌、椅等物有何侵占之意。
四、綜上所述，本案並無證據證明被告甲○○有侵占之行為，自
    無證據證明被告甲○○之侵占犯行，揆諸前開最高法院判決
    意旨，自難僅以被告甲○○係本件房屋租賃契約上之承租人
    ，逕認被告甲○○有公訴意旨所指侵占之犯行。綜此，公訴
    人所舉之證據，其為訴訟上之證明，並未達到通常一般之人
    均不會有任何懷疑，而得確信被告甲○○有侵占犯行之真實
    程度，自無從說服本院形成被告甲○○有罪之心證，被告甲○○犯罪尚屬不能證明，即應為被告甲○○無罪之諭知。
五、被告丙○○業經本院通緝。
據上論斷，應依刑事訴訟法第301 條第1 項，判決如主文。
本案經檢察官乙○○到庭執行職務。
中    華    民    國    97    年    1     月    9     日
                  刑事第三庭  審判長法  官  蔡國卿
                                    法  官  蔡書瑜
                                    法  官  何佩陵
以上正本證明與原本無異。
如不服本判決，應於送達後10日內，向本院提出上訴狀。
中    華    民    國    96    年    1     月    9     日
                                    書記官  鍾淑美


司法院資訊處製作；財團法人民間司法改革基金會備份。
